# 企业会计准则讲解 2010 第 43 页

提问人：jxcygui 时间：2011-04-18 22:49:36
早版会计准则讲解 2010 年第 43 页中有持股比例变动但仍按权益法的核算的描述最终被删除，我个人认为删除这句话绝不是说这种会计处理方法不对，与会计准则指南草案中确认为投资收益的结果也不予盾。 第 43 页原话： （八）投资单位对被投资单位的持股比例发生变化，但被投资单位仍然是投资单位的联营企业或合营企业时的处理 投资单位对被投资单位的持股比例减少，如处置部分投资，投资比例减少，但被投资单位仍然是投资单位的联营企业或合营企业时，投资单位应当继续采用权益法核算剩余投资，并按处置投资的比例将以前在其他综合收益（资本公积）中确认的利得或损失结转至当期损益。 投资单位对被投资单位的持股比例增加，如新增投资，但被投资单位仍然是投资单位的联营企业或合营企业时，投资单位应当按照新的持股比例对投资继续采用权益法进行核算。在新增投资日，如果新增投资成本大于按新增持股比例计算的被投资单位可辨认净资产公允价值份额，不调整长期股权投资成本；如果新增投资成本小于按新增持股比例计算的被投资单位可辨认净资产公允价值份额，应按该差额，调整长期股权投资成本和营业外收入。在新增投资日，该项长期股权投资取得新增投资时的原账面价值与按增资后持股比例扣除新增持股比例后的持股比例计算应享有的被投资单位可辨认净资产公允价值份额之间的差额，应当调整长期股权投资账面价值和资本公积。 指南草案中原话： 持股比例变动但仍需按照权益法核算的，按照新的持股比例计算应享有被投资单位净资产的份额与长期股权投资原账面余额之间的差额，应确认为当期投资损益。 指南草案中暗含的意思是平时已经按权益法核算，已经与可辨认净资产同步了，产生当期损益的也只有当期新增投资与可辨认净资产的差额。权益法简单点说，站在第三方的角度看待投资单位的投资成本与被投资单位的可辨认净资产的关系，会计准则讲解 2010 第 43 页修改的主要原因是持有比例变动但仍按权益法核算的形式太多，无法一一枚举。实务中，经常出现的持股比例出售或新增，完全可以按照讲解 2010 第 43 页处理。

回答人：chenyiwei
不一定是这样。还有一种较为可能的解释是：在增持联营企业股权但仍为联营企业的情况下，对于原持有权益是否需按增持日的公允价值重新计量，是存在争议的，可能与IFRS下的通常做法不一致。

回答人：chenyiwei
回复 feiranfeng 的帖子
既然老版本第 43 页上的相关内容被删除了，就说明不能继续引用。
IFRS下对此没有明确规定，通常处理方法是继续保持原持股部分的原始成本基础，对原持股部分不按照增持日的公允价值重新计量。